臺灣屏東地方法院交通事件裁定　　　　 96年度交聲字第219號
原處分機關　交通部公路總局屏東監理站
異　議　人
即受處分人　乙○○
上列受處分人因違反道路交通管理處罰條例案件，對於交通部公
路總局屏東監理站民國96年10月3 日之處分（原處分：屏監違字
第82-V00000000號），聲明異議，本院裁定如下：
    主  文
原處分撤銷。
乙○○不罰。
    理  由
一、原處分意旨認異議人即受處分人乙○○於民國96年7 月10日
    上午10時31分許，騎乘車牌號碼QQ3 ─028 號機車，行經屏
    東市○○里○○路326 巷46弄41號時，因未戴安全帽，經警
    鳴笛攔停，竟不服稽查，加速逃逸，爰依道路交通管理處罰
    條例第60條第1 項規定裁處異議人罰鍰新台幣（下同）3000
    元，另依同條例第31條第6 項裁處異議人罰鍰500 元云云。
二、異議意旨略以：異議人於上開時間，正在屏東空軍機場亞洲
    航空股份有限公司內上班，並未騎乘上開機車外出，亦未將
    機車出借他人使用，且交通警察亦未提出採證相片證明其違
    規等語。
三、按法院受理交通事件，準用刑事訴訟法之規定，道路交通管
    理處罰條例第89條前段定有明文；又犯罪事實應依證據認定
    之，無證據不得認定犯罪事實，並為刑事訴訟法第154 條第
    2 項所明定。而認定犯罪事實所憑之證據，雖不以直接證據
    為限，間接證據亦包括在內；然無論直接或間接證據，其為
    訴訟上之證明，須於通常一般之人均不致於有所懷疑，而得
    確信其為真實之程度者，始得據之為有罪之認定，倘其證明
    尚未達到此一程度，而有合理性懷疑之存在時，即應由法院
    諭知被告無罪之判決，復有最高法院76年台上字第4986號判
    例可資參照。從而，法院於審理行為人違反道路交通管理處
    罰條例案件時，如調查證據之結果不足使法院確信行為人有
    為原處分所指之事實，而仍有合理懷疑時，即應撤銷原處分
    而諭知不罰，合先敘明。
四、經查，異議人係任職於亞洲航空股份有限公司，於96年7 月
    9 日至96年7 月13日間，均正常上下班，上午之上班時間為
    8 時30分至12時，期間異議人並無臨時請假外出之記錄，有
    該公司96年11月19日亞管96字第55號函暨所附亞航屏東飛機
    維修廠廠長劉小龍96年11月19日出具之報告、工時紀錄表1
    份在卷可憑（見本院卷第25至30頁），而經本院傳訊證人即
    舉發本案之員警甲○○到庭作證，其明確證稱無法確定當天
    違規者是否即係在庭之異議人，且先前異議人因本案至派出
    所詢問時（依異議人之異議狀所載，係96年8 月17日上午8
    時30許），其對異議人亦無印象等情（見本院卷第23頁背面
    ），此外亦無其他證據足以證明異議人確係本案違規之駕駛
    ，則異議人辯稱其於上開時間並未騎乘機車至違規地點，尚
    非不可採信。再按逕行舉發，應記明車輛牌照號碼、車型等
    可資辨明之資料，以汽車所有人為被通知人製單舉發，道路
    交通管理處罰條例第7 條之2 第4 項定有明文，然證人甲○
    ○對於機車廠牌、型號等可資辨明違規機車之事項，已不復
    記憶，其亦未在舉發違反道路交通管理事件通知單或員警工
    作紀錄簿等任何文書上記載此些事項，亦來不及拍攝採證相
    片等節，業經其證述在卷，並有上開舉發通知單及員警工作
    紀錄簿各1 紙附卷可按（見本院卷第12、33頁），依此，本
    件逕行舉發程序確非完備，尚無法排除員警誤認或誤載違規
    機車車牌號碼之可能性，是以上開車號QQ3 ─028 號機車是
    否確係違規之機車，亦非無疑。從而，參諸首揭說明，在本
    件異議人是否有如原處分所載之違規事實尚有疑義之情形下
    ，即應為有利異議人之認定，原處分機關逕依道路交通管理
    處罰條例第60條第1 項、第31條第6 項裁罰異議人，即有未
    當，應由本院裁定將原處分撤銷，並為異議人不罰之諭知，
    以資適法。
五、據上論斷，應依道路交通案件處理辦法第20條前段，裁定如
    主文。
中　　華　　民　　國　　96　　年　　11　　月　　27　　日
                  交通法庭    法　官  陳秀慧
以上正本證明與原本無異。
如不服本裁定應於收受送達後五日內向本院提出抗告書狀敘述抗
告之理由抗告於台灣高等法院高雄分院。
中　　華　　民　　國　　96　　年　　11　　月　　27　　日
                              書記官  溫訓暖
